【裁判字號】    99,台上,2175
【裁判日期】    990415
【裁判案由】    違反毒品危害防制條例等罪
【裁判全文】
最高法院刑事判決            九十九年度台上字第二一七五號
上  訴  人  甲○○
上列上訴人因違反毒品危害防制條例等罪案件，不服台灣高等法
院中華民國九十九年二月二十四日第二審判決（九十八年度上訴
字第四七六二號，起訴案號：台灣宜蘭地方法院檢察署九十七年
度偵字第三二四九號），提起上訴，本院判決如下：
    主  文
原判決關於明知為禁藥而轉讓二罪部分撤銷，發回台灣高等法院。
其他上訴駁回。
    理  由
一、發回（即關於明知為禁藥而轉讓）部分：
本件原判決認定：上訴人甲○○曾於民國九十三年間因違反毒品
危害防制條例案件，經台灣宜蘭地方法院以九十三年度訴字第一
九號判決判處有期徒刑七月確定；復於九十四年間因違反毒品危
害防制條例案件，經前開法院以九十四年度訴字第二四號判決應
執行有期徒刑九月確定。上訴人所犯前開二案件經接續執行，於
九十四年十一月十一日獲准假釋出監，於九十五年三月九日因假
釋期滿而執行完畢。詎其仍不知悔悟，明知安非他命為毒品危害
防制條例第二條第二項第二款所列之第二級毒品，且屬藥事法查
禁之禁藥，依法不得轉讓，竟基於轉讓禁藥之犯意，於九十六年
五月底，分別在宜蘭縣羅東鎮○○街一二八之五號住處樓下及住
處房間內，無償轉讓淨重未逾十公克之安非他命予沈佳羚施用各
一次等情。因而撤銷第一審關於諭知上訴人被訴轉讓禁藥無罪部
分之判決，改判論處上訴人明知為禁藥而轉讓二罪（均累犯）罪
刑，固非無見。
惟查：(一)、犯販賣、轉讓、施用、持有毒品等罪，供出毒品來源
，因而破獲者，得減輕其刑，上訴人行為時之毒品危害防制條例
第十七條定有明文（九十八年五月二十日修正公布之毒品危害防
制條例第十七條第一項亦規定「犯第四條至第八條、第十條或第
十一條之罪，供出毒品來源，因而查獲其他正犯或共犯者，減輕
或免除其刑」）。從而犯前揭之罪，而供出毒品來源者，乃有利
於己之陳述，與一般無利害關係證人所為之陳述尚屬有別，為擔
保其陳述之真實性，以避免為邀得寬典而為損人利己之不實陳述
，是其陳述是否與事實相符，仍應調查其他證據以資審認，必達
於一般之人均不致有所懷疑，而得確信其為真實之程度者，始得
據為有罪之認定。原判決認上訴人二次轉讓禁藥（第二級毒品）
安非他命予沈佳羚施用，係以沈佳羚於警詢及偵查中之證詞，資
為所憑之主要論據，並以卷附上訴人持用之門號0000000
000號行動電話於九十六年六月十日十九時五十一分許與沈佳
羚持用之門號0000000000號行動電話之通訊監察譯文
（下稱本件通訊監察譯文），作為沈佳羚前揭陳述之補強證據。
然依卷附筆錄所載，沈佳羚於警詢及偵查中雖均陳稱上訴人曾於
九十六年五月底，分別在羅東鎮○○街一二八之五號住處樓下及
住處房間內，二次無償轉讓安非他命予其施用，但嗣於原審已翻
異改稱因其至上訴人住處，見上訴人在施用安非他命，即主動拿
取該安非他命施用（見原審卷第七十二頁），前後供述已不盡相
符；而依沈佳羚於警詢及偵查中之陳述，本件通訊監察譯文亦僅
能佐證上訴人曾於九十六年六月十日十七時許，在前揭住處房間
內，無償轉讓攙有第一級毒品海洛因之香菸予沈佳羚施用而已（
見警卷第九頁、第十頁；偵字第三二四九號卷第二十二頁、第二
十三頁；上訴人所犯轉讓第一級毒品罪部分，詳如後述），並不
足藉以補強及擔保沈佳羚所述上訴人有前開二次轉讓安非他命之
行為等情為真實。則沈佳羚前開於警詢及偵查中之陳述，是否與
事實相符，自須再調查其他證據以資為擔保及補強，原審未再進
一步調查、說明，即憑沈佳羚之陳述暨本件通訊監察譯文，遽認
上訴人有二次轉讓安非他命予沈佳羚施用之犯行，難謂與證據法
則無違。上訴意旨指摘原判決此部分不當，非無理由。又第三審
法院應以第二審判決所確認之事實為判決基礎，刑事訴訟法第三
百九十四條第一項前段定有明文。原判決上述之違背法令，影響
於事實之確定，本院無可據以為裁判，應將原判決關於上訴人明
知為禁藥而轉讓二罪部分撤銷，發回原審法院更為審判。
二、駁回（即轉讓第一級毒品）部分：
按刑事訴訟法第三百七十七條規定，上訴於第三審法院，非以判
決違背法令為理由，不得為之。是提起第三審上訴，應以原判決
違背法令為理由，係屬法定要件。如果上訴理由書狀並未依據卷
內訴訟資料，具體指摘原判決不適用何種法則或如何適用不當，
或所指摘原判決違法情事，顯與法律規定得為第三審上訴理由之
違法情形，不相適合時，均應認其上訴為違背法律上之程式，予
以駁回。本件上訴人就轉讓第一級毒品部分上訴意旨略以：(一)、
原判決認定上訴人基於轉讓海洛因之犯意，於九十六年六月十日
十七時許，在其羅東鎮住處，將海洛因攙入香菸內，無償轉讓予
沈佳羚施用一次等情，係以卷附本件通訊監察譯文為其論據，但
沈佳羚在偵查中係證陳上訴人於前開時間轉讓海洛因，但本件通
訊監察譯文之通話時間則為同日十九時五十一分許，兩者時間相
差二個多小時，沈佳羚在該譯文中復有「剛吃而已」之對話，與
其於偵查中所證上訴人係於同日十七時許轉讓海洛因，不相吻合
。又上訴人如確有轉讓海洛因予沈佳羚施用，則沈佳羚在前開與
上訴人電話對談中，即可表示：「你剛給我抽的那種菸」，而非
如本件通訊監察譯文中所稱：「我就是抽妳那種的菸有沒有喔，
妳那種的喔」。是沈佳羚於本件通訊監察譯文中與上訴人之對話
情節，顯與其在偵查中所述內容不相符合，該譯文自不得資為沈
佳羚證述之補強證據，上訴人於原審已對此提出質疑，原判決對
此有利於上訴人之辯解不加採納，復未敘明理由，自嫌理由不備
。(二)、沈佳羚於原審已證稱因其至上訴人住處，見上訴人吸食攙
有海洛因之香菸，即主動拿起上訴人置於煙灰缸之香菸施用，且
於施用後始告知上訴人。則依沈佳羚之前開陳述，係其自行取用
上訴人所有之海洛因，上訴人並未轉讓該毒品，原判決就此有利
於上訴人之證據，不予採信，又未說明理由，亦屬理由欠備云云
。
惟查：原判決綜合全案證據資料，本於事實審法院職權推理之作
用，認定上訴人確有其事實欄一之(二)所載之犯行，因而撤銷第一
審關於諭知上訴人被訴轉讓第一級毒品無罪部分之判決，改判論
處上訴人轉讓第一級毒品（累犯）罪刑，已詳細說明其採證認事
之理由。所為論斷，亦俱有卷證資料可資覆按。對於沈佳羚於警
詢、偵查及原審最初訊問時，均已明確證陳上訴人有於九十六年
六月十日十七時許在其羅東鎮住處，無償轉讓攙有海洛因之香菸
予伊施用一次，核與本件通訊監察譯文所載內容悉相符合，沈佳
羚嗣雖改稱因伊至上訴人住處，見上訴人吸食攙有海洛因之香菸
，即主動拿起上訴人置於煙灰缸之香菸施用，且於施用後始告知
上訴人云云，如何之不足採信，亦已詳加說明。上訴意旨就原判
決前揭之論斷，究有何違背經驗法則或論理法則等違法情形，並
未依據卷內資料為具體之指摘，上訴意旨(二)徒執前揭陳詞，據以
指摘原判決有理由不備之違背法令，係以自己之說詞，對原審採
證認事之適法職權行使，並已於判決內說明之事項，漫事指摘，
復為單純之事實上爭辯，依首開說明，自非適法之第三審上訴理
由。且查：卷附本件通訊監察譯文係記載：「Ａ（指上訴人，下
同）：喂」「Ｂ（指沈佳羚，下同）：姊」「Ａ：喂，妳是誰」
「Ｂ：妳是小綺喔」「Ａ：對啊」「Ｂ：姊，我問妳喔，那個，
唉很難過」「Ａ：怎樣」「Ｂ：很難過，我就是抽妳那種的菸有
沒有喔，妳那種的喔，整個身體都流汗，為何會這樣」「Ａ：提
藥」「Ｂ：剛吃而已，頭腦非常暈眩，心裡想要吐，那是什麼意
思，我一直冒汗」「Ａ：沒關係，等一下就會好了」等內容。上
訴人及沈佳羚亦均供陳該譯文所載內容確為其等在電話中之對話
。沈佳羚於警詢時又證陳上述電話通話內容，係表示上訴人無償
提供攙有海洛因之香菸供其施用，上訴人係於九十六年六月十日
十七時許在其羅東鎮住處房間內轉讓該香菸；嗣於偵查中復稱：
「（通話內容『很難過，我就是抽妳那種菸』為何意？）抽甲○
○的菸，當天她在家裡給我」「（是否為攙有海洛因的菸？）是
」「（是妳跟甲○○購買，還是她轉讓給妳？）她給我的」各等
語。原審以本件通訊監察譯文所載內容與沈佳羚之前開證詞，並
無齟齬之處，論斷上訴人確有轉讓海洛因予沈佳羚施用之犯行。
經核於法尚無不合。上訴人之選任辯護人於原審雖具狀主張：沈
佳羚在警詢時指陳上訴人轉讓海洛因之時間為九十六年六月十日
十七時許，但其於同日十九時五十一分許之本件通訊監察譯文中
卻稱「剛吃而已」，且上訴人如確有轉讓海洛因予沈佳羚施用，
則沈佳羚在前開與上訴人電話對談中，即可表示：「你剛給我抽
的那種菸」，而非如本件通訊監察譯文中所稱：「我就是抽妳那
種的菸有沒有喔，妳那種的喔」，是沈佳羚於該譯文中與上訴人
之對話情節，顯與其在警詢及偵查中所述之內容，不相符合，該
譯文應不能資為沈佳羚所述與事實相符之佐證等語。然依本件通
訊監察譯文所載，沈佳羚在該電話對話中，已盡量隱晦所談內容
之真意，則其僅稱「我就是抽妳那種的菸有沒有喔，妳那種的喔
」，而未明白向上訴人表示「你剛給我抽的那種菸」，即無違事
理；另沈佳羚於前開電話對談時，已先為前揭陳述，嗣其在上訴
人詢問「提藥」時，始又答稱「剛吃而已」，則其所指「剛吃」
之物，當非沈佳羚於當日之前所提供攙有海洛因之香菸，是沈佳
羚在前開通話中關於此部分之對話，與其於警詢及偵查中所述，
並無矛盾。原判決就辯護人前揭主張，雖未說明不加採納之理由
，稍欠週延，然於判決結果顯然無影響，依刑事訴訟法第三百八
十條規定，亦不得執為上訴第三審之適法理由。其此部分上訴違
背法律上之程式，應予駁回。
據上論結，應依刑事訴訟法第三百九十五條前段、第三百九十七
條、第四百零一條，判決如主文。
中    華    民    國  九十九  年    四    月   十五   日
                      最高法院刑事第六庭
                          審判長法官  謝  俊  雄
                                法官  陳  世  雄
                                法官  魏  新  和
                                法官  吳  信  銘
                                法官  徐  文  亮
本件正本證明與原本無異
                                      書  記  官
中    華    民    國  九十九  年    四    月   二十   日
                                                     m

司法院資訊處製作；財團法人民間司法改革基金會備份。
